【裁判字號】    97,易,402
【裁判日期】    970820
【裁判案由】    恐嚇等
【裁判全文】
臺灣宜蘭地方法院刑事判決               97年度易字第402號
公  訴  人  臺灣宜蘭地方法院檢察署檢察官
被      告  丙○○
上列被告因恐嚇等案件，經檢察官提起公訴（97年度偵字第355
號），本院判決如下：
    主  文
丙○○犯重利罪，處有期徒刑參月，如易科罰金，以新臺幣壹仟
元折算壹日；減為有期徒刑壹月又拾伍日，如易科罰金，以新臺
幣壹仟元折算壹日。又犯重利罪，處有期徒刑肆月，如易科罰金
，以新臺幣壹仟元折算壹日；減為有期徒刑貳月，如易科罰金，
以新臺幣壹仟元折算壹日。又犯恐嚇危害安全罪，處有期徒刑參
月，如易科罰金，以新臺幣壹仟元折算壹日。又犯恐嚇危害安全
罪，處有期徒刑參月，如易科罰金，以新臺幣壹仟元折算壹日。
應執行有期徒刑陸月，如易科罰金，以新臺幣壹仟元折算壹日。
    事  實
一、丙○○於民國95年間，經由他人介紹知悉乙○○經濟困窘，
    竟乘乙○○需款孔急之際，先於95年8至10月間某日，在宜
    蘭縣境內，以貸放新台幣（下同）1萬元即預扣利息1千元，
    並約定以10日為1期，每期利息1千元之方式，貸放3萬元予
    乙○○，由乙○○簽寫借款切結書，並簽發本票作為擔保，
    丙○○因而取得與原本顯不相當之重利。丙○○於同年10、
    11月間某日，又趁乙○○前開急迫之際，在宜蘭縣境內，以
    貸放1萬元即預扣利息1千5百元，並約定以10日為1期，每期
    利息1千5百元之方式，貸放3萬元予乙○○，由乙○○簽寫
    借款切結書，並簽發本票作為擔保，丙○○因而取得與原本
    顯不相當之重利。
二、丙○○因乙○○未能如期清償本息，竟基於恐嚇危害安全之
    犯意，於96年9、10月間某日，在乙○○宜蘭縣壯圍鄉○○
    路○段285巷3號住處，向乙○○恐嚇稱：如果錢沒有還到伊
    講的數目，就要綁架妳女兒或堵妳先生等語，以此加害身體
    、自由之事，恐嚇乙○○，使心生畏懼，致生危害於安全。
    又因乙○○拖延清償，遂基於恐嚇危害安全之犯意，於96年
    9、10月間某日，在乙○○上開住處，向乙○○及其夫甲○○恐嚇稱：未於期限內還錢，這間房子不用住了等語，以此
    加害身體、自由之事，恐嚇乙○○、甲○○，使其等心生畏
    懼，致生危害於安全。
三、案經宜蘭縣政府警察局移送臺灣宜蘭地方法院檢察署檢察官
    偵查起訴。
    理  由
一、按被告以外之人於審判外之陳述，雖不符刑事訴訟法第159
    條之1至第159條之4規定，而經當事人於審判程序同意作為
    證據，法院審酌該言詞陳述或書面陳述作成時之情況，認為
    適當者，亦得為證據，刑事訴訟法第159條之5定有明文。本
    案證人乙○○、甲○○於警詢中之證詞，經被告同意採為證
    據，本院審酌上開證人係由警察製作筆錄，詢問過程並無何
    不當或違法之情事，認將上開證人之證詞作為證據，允屬適
    當，依前揭規定，應認上開證人警詢時之證詞具證據能力，
    合先敘明。
二、訊據被告丙○○固坦承有借款予被害人乙○○之事實，惟矢
    口否認有何重利、恐嚇危害安全上揭犯行，辯稱：伊借款給
    被害人並沒有拿利息，伊也沒有恐嚇被害人云云。經查：
 (一) 被告重利部分之犯罪事實，業據被害人乙○○於警詢、偵查
    中指證綦詳，核與證人甲○○結證之情節大致相符，並有被
    害人乙○○簽發之本票4紙、借款切結書2紙可稽。被害人乙○○於本院審理時，雖改稱被告並未向其收取利息云云（見
    本院卷第24頁），然依其所述：伊係於第1次與被告見面時
    ，就向被告借錢等語（見本院卷第29頁），則被告與被害人
    既係初次見面，復無親誼關係，被告竟未向被害人要求利息
    ，實與一般民間借貸常情相違，被害人於本院審理時所述與
    經驗法則不符，應係受被告在場之壓力所為迴護之詞，不足
    採信。衡之目前社會之借款習慣、金融市場動態等客觀標準
    ，被告所收取之利息顯有特殊之超額，足認被告以前開貸款
    ，取得與原本顯不相當之重利。而被害人既願負擔較銀行、
    民間借款利率高出甚多之利息而向被告借款，被告於借款時
    當可認識被害人亟需款項之情。被告明知被害人處於亟需借
    款之急迫情形，而利用該機會故為貸與之犯行，洵堪認定。
 (二) 被告恐嚇危害安全部分之犯罪事實，業據被害人乙○○、甲○○於警詢、偵審中證述綦詳，且互核大致相符，並與證人
    江凱莉結證之情節相符，且被害人乙○○因此前往警局報案
    等情，亦有宜蘭縣警察局刑事警察大隊受理各類案件紀錄表
    、報案三聯單等件在卷可憑，足認被告確有恐嚇危害安全犯
    行無疑。
 (三) 綜上，被告前開所辯，顯係卸責之詞，不足採信。本件事證
    明確，被告犯行洵堪認定，應予依法論科。
三、核被告丙○○如事實欄一所示2次貸放重利之犯行，各係犯
    刑法第344條之重利罪；如事實欄二所示2次恐嚇犯行，各係
    犯同法第305條之恐嚇危害安全罪。被告向被害人乙○○、
    甲○○揚言：如不依限還款，房子不用住了等語，乃以一恐
    嚇行為，同時恐嚇被害人乙○○、甲○○，為想像競合犯，
    應依刑法第55條規定從一重處斷。被告所犯上開數罪，犯意
    個別，行為不同，應予分論併罰。爰審酌被告於95年間甫因
    犯重利罪，經法院判處拘役40日確定，於95年7月31日易科
    罰金執行完畢，竟不知警惕，旋自同年8至10月間某日起，2
    次貸放重利予被害人乙○○，顯無悔意；又其貸以金錢收取
    重利在前，為逼討債款實行恐嚇犯行在後，殊非足取；兼衡
    其重利、恐嚇危害安全之犯罪手段、對被害人所生危害程度
    ，暨被告犯罪後矢口否認犯行，復未與被害人和解，態度不
    佳等一切情狀，分別量處如主文所示之刑，並諭知易科罰金
    之折算標準。又被告重利部分之犯罪時間在96年4月24日以
    前，符合中華民國96年罪犯減刑條例所定減刑條件，爰依法
    諭知減得之刑及諭知易科罰金之折算標準，並與被告所犯恐
    嚇危害安全罪部分，定應執行刑如主文所示。
據上論結，應依刑事訴訟法第299條第1項，刑法第344條、第305
條、第55條、第41條第1項前段、第51條第5款，刑法施行法第1
條之1，中華民國96年罪犯減刑條例第2條第1項第3款、第7條、
第11條，判決如主文。
本案經檢察官賴慶祥到庭執行職務。
中    華    民    國    97    年    8     月    20    日
                  刑事第三庭法  官  鄧晴馨
以上正本證明與原本無異。
如不服本判決應於收受本判決後10日內向本院提出上訴書狀，並
應敘述具體理由。若未敘述理由者，應於上訴期間屆滿後20日內
向本院補提理由書狀(均須按他造當事人之人數附繕本)。
                            書記官  吳文雄
中    華    民    國    97    年    8     月    20    日


司法院資訊處製作；財團法人民間司法改革基金會備份。
